臺灣桃園地方法院刑事判決　　　　　　　　　　　　　九十年度訴字第一三六五號
　　公　訴　人　臺灣桃園地方法院檢察署檢察官
　　被　　　告　乙○○
　　被　　　告　己○○
右列被告等因偽造文書等案件，經檢察官提起公訴（八十九年度偵字第一五九一八號
、九十年度偵字第九０二七號、九十年度偵緝字第五二五號），本院判決如左：
    主  文
乙○○、己○○共同連續行使偽造私文書，足以生損害於公眾及他人，乙○○累犯，
處有期徒刑壹年陸月；己○○累犯，處有期徒刑陸月，如易科罰金，以參佰元折算壹
日。支票收執切結書上偽造之「劉嘉鑫」署押壹枚，沒收之。
    事  實
一、乙○○前於民國八十七年間因詐欺案件，經本院於八十七年十一月二十日以八十
    七年度易字第一九九○號判決判處有期徒刑五月，於八十七年十二月十四日確定
    ，於八十八年八月卅日送監執行，並於同年十二月廿四日執行完畢。己○○前於
    八十年間因藥事法案件，經台灣高等法院以八十二年度上訴字第五七九號決判處
    有期徒刑八月，上訴後，經最高法院於八十三年一月六日以八十三年度台上字第
    七號判決駁回上訴確定，於八十四年四月十日送監執行，並於同年十一月十八日
    假釋交付保護管束期滿，以已執行完畢論。詎二人均不知悛悔。
二、乙○○、己○○與丁○○（未據起訴）自八十九年六月三日起，在桃園縣平鎮市
    ○○路十巷七十八號，共同籌組成立同心協力實業有限公司（下稱同心公司），
    由己○○擔任公司負責人，乙○○擔任代書部門主任，丁○○擔任經理。三人均
    明知自己及同心公司並無資力可供支付貨款及貸放款項，仍基於意圖為自己不法
    所有之概括犯意聯絡，由乙○○自同年六月間某日起，佯以「劉嘉鑫代書」之名
    義，在報紙刊登不動產二胎貸款之廣告，及自八十九年六月十五日起向佑臻股份
    有限公司（下稱佑臻公司）以小額訂貨方式，訂購酒類轉賣約三、四次，其間乙○○、己○○及丁○○為取信佑臻公司得以繼續訂貨，依約交付小額貨款六十萬
    七千元，隨即欲大量進貨。惟佑臻公司要求應提供抵押擔保，乙○○等三人乃亟
    思因應。嗣有庚○○、戊○○○夫妻因急需現金新台幣（下同）八十萬元以供周
    轉，經閱得前揭分類廣告與乙○○聯絡後，誤信同心公司有資金可供貸放，乃於
    同年八月八日，依其等指示將戊○○○所有位於桃園縣中壢市○○○○段九○四
    地號土地及其上門牌號碼：桃園縣中壢市○○路一九○號房屋之土地及建物所有
    權狀、印鑑證明、戶籍謄本授權書，連同經戊○○○蓋印後之空白抵押權設定契
    約書、土地登記申請書等設定抵押權所需相關證件交付予乙○○，以供其辦理同
    心公司八十萬元債權之抵押權設定，惟乙○○取得上開文件後，為能自佑臻公司
    大量進貨轉賣圖利，竟向佑臻公司經理丙○詐稱上開房地係己○○親戚所有，並
    願以之設定金額五百萬元之抵押權，以擔保同心公司嗣後所定大量貨物貨款之支
    付，致佑臻公司因此陷於錯誤而允之，乙○○即未經庚○○、戊○○○授權或同
    意，於八月九日在同心公司內，於前揭業已蓋印之抵押權設定契約書、土地登記
    申請書上虛偽填載抵押權人為佑臻公司、債務人為同心公司、己○○等事項，而
    偽造義務人為戊○○○之抵押權設定契約書、土地登記申請書，並持之向中壢地
    政事務所辦理抵押權之設定，致不知情之中壢地政事務所承辦人員誤以為土地所
    有人之戊○○○確有意為同心公司及己○○，設定金額五百萬元之抵押權予佑臻
    公司，於同月十四日登載於職務上所掌之公文書，而為前揭抵押權之登記，並使
    同心公司獲得信用擔保之利益，足生損害於戊○○○、佑臻公司及地政機關對於
    地政登記管理之正確性。
三、甲○○於八十九年九月間閱得前揭分類廣告後，原欲以其夫名下土地設定二胎向
    同心公司抵押借款，而至同心公司與乙○○接洽。因乙○○出示「特聘財務顧問
    —劉嘉鑫—不動產登記代理人」之名片，向其詐稱渠為專業代書，並佯稱「票貼
    」較易貸得款項，而使甲○○陷於錯誤而開立如附表所示之四紙支票予乙○○調
    借款項，乙○○則偽造「劉嘉鑫」名義之署押於支票收執切結書上，表示已收受
    該四張支票之意思，並交由甲○○而行使之，足生損害於甲○○、「劉嘉鑫」。
    乙○○同時交付四張發票人為己○○，總金額相同之支票四張予甲○○以為擔保
    。詎料乙○○、己○○均未將票貼所得之款項交予甲○○，而同心公司所開立之
    四張支票經提示亦均遭跳票，至此甲○○始知受騙。
四、佑臻公司經理丙○亦因前揭抵押權之設定，而誤信同心公司已有相當擔保，乙○○、己○○嗣後應會如數給付貨款，而自八月十四日起大量密集出售酒類予同心
    公司，迄同年九月十八日止總計交付二百五十一萬三千三百元之貨物，其間乙○○、己○○為取信佑臻公司得繼續定貨，除交付上開小額貨款六十萬七千元外，
    並於八十九年九月間某日，將甲○○所交付之前開四紙支票亦交付予佑臻公司，
    佯作部分貨款之支付。嗣因戊○○○始終未收到所欲借貸之八十萬元而向地政機
    關查詢房地設定情形及佑臻公司所收受己○○、乙○○交付之票款陸續跳票及甲○○收到佑臻公司以其所開立前揭四紙支票跳票為由，而聲請之支付命令，庚○○、戊○○○夫妻、佑臻公司及甲○○始知遭到詐騙。
五、案經戊○○○、佑臻股份有限公司訴由桃園縣警察局平鎮分局報告及甲○○訴請
    台灣士林地方法院檢察署呈請台灣高等法院檢察署核轉臺灣桃園地方法院檢察署
    檢察官偵查起訴。
    理  由
一、訊據被告乙○○固坦承以「劉嘉鑫代書」之名義與告訴人等人接洽，並未得告訴
    人戊○○○同意設定抵押權予佑臻公司，及取得告訴人甲○○支票四張、未支付
    佑臻公司貨款等事實；訊據被告己○○固坦承伊係同心公司之實際負責人，同心
    公司自八十九年六月間起有向佑臻公司定貨，並有在報紙刊登二胎貸款之分類廣
    告，且於八十九年八月間受理戊○○○貸款之申請等情，惟二人均矢口否認有何
    詐欺、偽造文書之犯行，被告乙○○辯稱：伊僅係依被告己○○、丁○○之指示
    為之，又伊打算更名為「嘉鑫」，且為配合老闆己○○，才改姓「劉」云云；被
    告己○○則辯稱：伊雖係公司之負責人，惟公司上開業務均係被告乙○○經手，
    伊並不清楚，且伊並無任何偽造文書、詐欺等犯行云云。惟查：
    （一）右揭被告二人將告訴人劉秋瑞香之上開土地，虛偽設定抵押權予佑臻公司
          部分，業經告訴人庚○○、戊○○○迭次證述稽詳，核與共犯丁○○供述
          ：「（作二胎房地產是何人在負責？）乙○○」、「（乙○○對外是否自
          稱劉代書？）是。」、「（庚○○的土地抵押是何人去辦理？）乙○○。
          」、「（己○○有無實際負責業務？）實際上有在負責。」等情節相符（
          見本院九十一年一月三日審理筆錄）。且被告二人復均自承未得告訴人之
          同意，即逕行設定抵押權予佑臻公司，亦未交付告訴人任何貸款款項。此
          外並有土地及建物登記謄本、土地登記申請書、抵押權設定契約書、戶籍
          謄本、印鑑證明、授權書、公司執照、營利事業登記證、公司登記證明書
          、分類廣告請款書影本、他項權利證明書各一份在卷可稽。此部分事證已
          臻明確。
    （三）又被告二人初以每次約三百箱之數量向佑臻公司訂貨，約定了三、四次，
          均有支付貨款，嗣後佯稱以被告己○○之親戚名義之土地虛偽設定抵押權
          後，復大量提高訂貨量為每次一千箱，並以另告訴人甲○○為調現而交付
          之支票支付貨款等情，迭據證人即佑臻公司副理丙○證述明確（見八十九
          年度偵字第一五九一八號偵查卷第三四頁、本院九十年九月二十七日審理
          筆錄），並提出出貨交運單影本十一張、支票影本八紙、退票理由單四紙
          、統一發票影本八份、支付命令聲請狀影本、銷貨明細表、委託承諾書影
          本、支票收執切結書影本、台灣南投地方法院支付命令影本各一份在卷可
          稽。被告乙○○亦稱：公司當時資金已不足；公司從設立起財務就不好（
          見同前偵查卷第六七頁、第一四一頁、第一四七頁）；被告己○○亦稱：
          當時公司沒有錢可以付等語（見本院九十年九月二十七日審理筆錄）。稽
          之被告乙○○與告訴人接觸均佯以「劉嘉鑫代書」之假名應對、刻意掩飾
          上開土地實際所有權人身份、誘騙告訴人劉秋瑞香設定抵押，並分文未支
          付貸款款項、大量訂貨後均未付貨款等節，渠等確有施用詐術甚明，自非
          單純民事糾紛所可比擬。
    （四）被告二人詐得告訴人甲○○支票部分，則據告訴人甲○○指訴稽詳（見台
          灣士林地方法院檢察署九十年度他字第一九二號卷第二頁、第五八頁），
          並有支票影本八紙、名片影本、委託承諾書影本、支票收執切結書影本、
          台灣南投地方法院支付命令影本各一份在卷可稽。被告二人同以虛偽名義
          之廣告引誘告訴人上鉤，復佯以「票貼」之名義騙得告訴人甲○○之支票
          ，而分文未支付票貼金額，顯係基於詐欺之犯意為之自明。
    （五）至被告己○○雖辯稱：伊並未與告訴人戊○○○、佑臻公司、甲○○等人
          接觸，未參與本案偽造文書、詐欺等犯行云云。然按共同正犯間就所有犯
          行，應共同負責。蓋二人以上之正犯，相互間主觀上本於犯意之聯絡，並
          於客觀上為犯罪行為之分擔者，稱共同正犯。共同正犯間既相互視他人之
          行為為自己之行為，當然需就全體共同正犯所實施之行為負擔刑事責任。
          經查，被告二人與共犯丁○○間就上開犯行確係基於犯意之聯絡，此據被
          告己○○供稱：「丁○○負責公司大部分業務，包括出、入貨，乙○○是
          主任，協助丁○○送貨，代書部分都是乙○○處理」、「（佑臻公司要求
          設定抵押這件事你們四人都知道？）是，我們四人都知道。」、「資金部
          分都是丁○○在負責。」等語（見本院九十年十一月十五日審理筆錄）。
          而被告乙○○及證人即同心公司副理丁○○均證稱：公司都是己○○決定
          ，業務則由渠三人負責等語（見同前偵查卷第一四七頁）。又據證人丙○
          證述：被告乙○○曾向伊介紹被告己○○為公司董事長，又伊與被告洪萬
          得商談設定抵押事宜時，被告己○○亦在場等語（見同前偵查卷第一四六
          頁）、「乙○○負責跟我們定出貨，開票都是乙○○找己○○開，…，我
      跟乙○○接洽業務，他都說要跟丁○○請示他沒有辦法作主」等語（見本
          院九十年九月二十七日審理筆錄）。而上開犯行均由被告乙○○出面接洽
          、施詐，此據告訴人等人陳述甚明，然被告己○○亦自承為實際負責人，
          對上開犯行均事先知悉，並均以其名義開立支票。是被告二人與共犯陳玄
          榮就上開犯行確係基於犯意之聯絡無訛。被告己○○、乙○○上開所辯，
          顯係臨訟卸責之詞，洵無可採，本件事證明確，被告二人犯行均堪認定，
          應依法論科。
二、查被告行為後刑法第四十一條易科罰金之規定，已於九十年一月四日修正，並經
    總統於同年月十日公布，業於同年月十二日生效，修正後得易科罰金之規定，由
    最重本刑三年以下有期徒刑之罪，修正為五年以下有期徒刑之罪，兩者相較，以
    新法較有利於被告，依刑法第二條第一項前段規定，應適用新法處斷。核被告乙○○、己○○上開所為，均係犯刑法第二百十六條、第二百十條行使偽造私文書
    罪、第二百十四條使公務員登載不實罪、第三百三十九條第一項、第二項之詐欺
    取財罪、詐欺得利罪（虛偽設定抵押部分）。至其偽造署押之行為，係屬其偽造
    私文書之部分行為，而偽造私文書之低度行為又復為行使之高度行為所吸收，故
    均不另論罪。又其等先後多次詐欺犯行，均時間緊接，所犯係基本犯罪構成要件
    相同之罪，顯係基於概括犯意為之，為連續犯，應依刑法第五十六條規定論以一
    罪，並加重其刑。所犯行使偽造文書罪、使公務員登載不實事項於公文書罪、詐
    欺得利罪與詐欺取財罪間，有方法與結果之牽連關係，為牽連犯，應依刑法第五
    十五條之規定，從一重之連續行使偽造私文書罪處斷。被告二人與共犯丁○○間
    ，就前揭犯行有犯意聯絡及行為分擔，均為共同正犯。復按檢察官就犯罪事實一
    部起訴者，其效力及於全部，本件被告偽造「劉嘉鑫」名義開具支票收執切結書
    部分之犯罪事實，與前揭論罪科刑之部分，有牽連犯之關係，已如前述，本院自
    應就屬於裁判上一罪之部分一併加以審判。又被告乙○○、己○○前曾有如犯罪
    事實欄所載之犯罪科刑前科紀錄，此有台灣高等法院被告全國前案記錄表在卷可
    參，均於五年內再犯本件有期徒刑以上之罪，均為累犯，應依刑法第四十七條規
    定加重其刑。爰審酌被告二人素行、品行、犯罪動機、目的、手段、獲利金額、
    被害人遭詐騙之金額，兼衡之本案所有被害人均由被告乙○○進行施詐，為主要
    犯罪行為人，且其於偵審中屢屢飾詞卸責、推託，絲毫未見悔意，以及前有多次
    詐欺、偽造文書前科，應予嚴懲。又被告己○○雖登記為負責人，然非主要行為
    人，且主動配合偵查審理，供出案件詳情，犯後態度良好，頗具悔意，本院認其
    惡性非高等一切情狀，分別量處如主文所示之刑，並就被告己○○部分諭知易科
    罰金之折算標準。
三、被告乙○○於支票收執切結書上偽造之「劉嘉鑫」署押一枚，應依刑法第二百一
    十九條規定沒收之。
據上論斷，應依刑事訴訟法第二百九十九條第一項前段，刑法第二條第一項前段、第
二十八條、第五十六條、第二百十六條、第二百十條、第二百十四條、第三百三十九
條第一項、第二項、第五十五條、第四十七條、第四十一條第一項前段、第二百十九
條，罰金罰鍰提高標準條例第一條前段、第二條，判決如主文。
本案經檢察官許曉微到庭執行職務。
中      華      民      國    九十一    年      三      月    二十六    日
                                  臺灣桃園地方法院刑事第一庭
                                            法  官  陳永來
右正本證明與原本無異。
如不服本判決，應於判決送達後十日內向本院提出上訴狀( 應附繕本 )，上訴於
臺灣高等法院。
                                            書記官  洪明媚
中      華      民      國    九十一    年      三      月    二十六    日
附表：
┌───────────────────────────────────┐
│支票附表：                                                            │
├─┬─────┬────┬─────┬──────┬──────┬──┤
│編│付  款  人│ 發票人 │ 支票號碼 │票 面 金 額 │ 發  票  日 │備考│
│號│          │        │          │（新台幣）  │            │    │
├─┼─────┼────┼─────┼──────┼──────┼──┤
│1 │台中市第九│己○○  │ＣＡ０三一│１２３０００│八九年七月三│    │
│  │信用合作社│        │０二六一號│元          │十一日      │    │
│  │          │        │          │            │            │    │
├─┼─────┼────┼─────┼──────┼──────┼──┤
│2 │同右      │同右    │ＣＡ０三一│２０５０００│八九年九月七│    │
│  │          │        │０二六六號│元          │日          │    │
├─┼─────┼────┼─────┼──────┼──────┼──┤
│3 │同右      │同右    │ＣＡ０三一│４１００００│八九年九月二│    │
│  │          │        │０二七０號│元          │十七日      │    │
├─┼─────┼────┼─────┼──────┼──────┼──┤
│4 │同右      │同右    │ＣＡ０三一│４１００００│八九年十月三│    │
│  │          │        │０二七五號│元          │十月三十一  │    │
└─┴─────┴────┴─────┴──────┴──────┴──┘
附錄論罪法條：
刑法第二百十六條
行使第二百十條至第二百十五條之文書者，依偽造、變造文書或登載不實事項或使登
載不實事項之規定處斷。
刑法第二百十條
偽造、變造私文書，足以生損害於公眾或他人者，處五年以下有期徒刑。
刑法第二百十四條
明知為不實之事項，而使公務員登載於職務上所掌之公文書，足以生損害於公眾或他
人者，處三年以下有期徒刑、拘役或五百元以下罰金。
刑法第三百三十九條
意圖為自己或第三人不法之所有，以詐術使人將本人或第三人之物交付者，處五年以
下有期徒刑、拘役或科或併科一千元以下罰金。
以前項方法得財產上不法之利益或使第三人得之者，亦同。
前二項之未遂犯罰之。
